臺灣桃園地方法院民事簡易判決   
111年度桃簡字第821號
原      告  邱文献
被      告  范素瑜

訴訟代理人  古清木
上列當事人間遷讓房屋等事件，本院於民國111年9月21日言詞辯
論終結，判決如下：
    主  文
被告應將門牌號碼桃園市○○區○○○街○號五樓房屋及編號五十五號
車位騰空遷讓返還予原告。
被告應給付原告新臺幣伍萬陸仟零陸拾柒元。
原告其餘之訴駁回。
訴訟費用由被告負擔十分之九，餘由原告負擔。
本判決第一、二項得假執行。
原告其餘假執行之聲請駁回。
    事實及理由
一、原告主張：被告向伊承租門牌號碼桃園市○○區○○○街0號5樓
    房屋及編號55號停車位（下合稱系爭房屋），約定租期自民
    國110年8月18日起至111年8月17日止，被告應於每月18日前
    按月給付租金新臺幣（下同）13,000元（下稱系爭租約）。
    詎被告除繳納押租金28,000元外，僅於110年8月18日繳納1
    期租金，自同年9月起即拒絕繳納，伊於110年8月23日及同
    年12月3日分別以桃園中路郵局第652號、第891號存證信函
    （下合稱系爭存證信函）通知被告不再續租，並請被告於11
    0年12月10日前搬遷，系爭租約已合法終止，至伊起訴時止
    ，被告尚積欠7個月租金91,000元。倘認系爭存證信函未合
    法終止系爭租約，伊以本件起訴狀繕本之送達為催告被告給
    付租金之意思表示，請被告於送達後3日內給付上開積欠之
    租金，逾期未給付即終止系爭租約，被告並應自系爭租約終
    止之日起至返還系爭房屋之日止，按月給付相當於租金之不
    當得利13,000元。爰依系爭租約法律關係提起本訴，訴之聲
    明：㈠被告應將系爭房屋遷讓返還原告；㈡被告應給付原告91
    ,000元；㈢被告應自111年4月18日起至遷讓返還系爭房屋之
    日止，按月給付原告13,000元；㈣願供擔保請准宣告假執行
    。
二、被告則以：原告非系爭房屋所有權人，亦未提出所有權人出
    具之授權書，無權向伊請求遷讓房屋及給付租金，且伊係因
    原告隱瞞其非房屋所有權人之詐欺行為才與原告簽立系爭租
    約，系爭租約應屬無效等語，資為抗辯。答辯聲明：原告之
    訴駁回。
三、兩造於110年8月5日就系爭房屋簽訂系爭租約，約定租期自1
    10年8月18日起至111年8月17日止，被告應於每月18日前按
    月給付租金13,000元，被告並已繳納押租金28,000元等情，
    有系爭租約可考，且為兩造所不爭執，堪信屬實。惟原告依
    系爭租約請求被告遷讓房屋、給付租金及不當得利，則為被
    告所否認，並以前詞置辯。經查：
　㈠按租賃契約為債權契約，出租人不以租賃物所有人為限，出
    租人未經所有人同意，擅以自己名義出租租賃物，其租約並
    非無效，僅不得以之對抗所有人（最高法院104年度台上字
    第2252號民事判決意旨參照）。查系爭房屋所有權人為訴外
    人楊上鴻，固有土地建物查詢資料可考，惟原告雖非系爭房
    屋所有權人，但其既以出租人地位與被告簽訂系爭租約，並
    將系爭房屋交付被告使用，揆諸前開說明，系爭租約並非無
    效，僅不得對抗楊上鴻而已，是被告以原告非房屋所有權人
    ，亦未提出所有權人之授權書為由，抗辯系爭租約無效云云
    ，並非可採。
　㈡次按因被詐欺或被脅迫而為意思表示者，表意人得撤銷其意
    思表示；撤銷及承認，應以意思表示為之，民法第92條第1
    項、第116條第1項定有明文。被告雖抗辯其受原告詐欺始簽
    訂系爭租約云云，但查，被告迄未證明原告曾自稱為系爭房
    屋所有權人誘騙被告簽訂系爭租約，且出租人既不以租賃物
    所有人為限，原告亦無應告知被告系爭房屋真正所有權人之
    義務，況被告自107年8月間即向原告租用系爭房屋（見本院
    卷第40頁背面），至本件言詞辯論終結時均無人出面否認被
    告使用系爭房屋之權利或以所有權人身分要求被告遷讓房屋
    ，足見原告非無出租系爭房屋之權利，自難認原告對被告有
    何詐欺行為。再者，被告自承迄未以遭原告詐欺為由，向原
    告為撤銷系爭租約之意思表示（見本院卷第57頁背面），是
    被告以遭原告詐欺為由抗辯系爭租約無效，亦非可採。
　㈢另按承租人租金支付有遲延者，出租人得定相當期限，催告
    承租人支付租金，如承租人於期限內不為支付，出租人得終
    止契約；租賃物為房屋者，遲付租金之總額，非達2個月之
    租額，不得依前項之規定，終止契約；出租人非因承租人積
    欠租金額，除以擔保金抵償外，達2個月以上時，不得收回
    房屋；承租人於租賃關係終止後，應返還租賃物，民法第44
    0條第1項、第2項前段、第455條前段、土地法第100條第3款
    分別定有明文。查被告自110年8月18日起向原告承租系爭房
    屋，應於每月18日前按月給付原告租金13,000元，被告除繳
    納押租金28,000元外，僅於110年8月18日繳納1期租金13,00
    0元等情，已如前述，則扣除押租金後，被告自111年1月19
    日起始有積欠租金達2個月租額情形，揆諸前開說明，原告
    以系爭存證信函為終止系爭租約之意思表示，尚不生合法終
    止之效力。惟原告另以本件起訴狀繕本之送達，催告被告應
    於收受3日內給付積欠之租金，否則終止系爭租約，而該起
    訴狀繕本於111年3月30日送達被告等情，有起訴狀及本院送
    達證書可考，堪認原告已定相當期限催告被告給付租金，被
    告既未於期限內給付，系爭租約已自111年4月3日起合法終
    止。準此，原告本於出租人之地位，依租賃法律關係請求被
    告遷讓返還系爭房屋，為有理由，應予准許。
　㈣再按押租金之主要目的在於擔保承租人履行租賃債務，故租
    賃關係消滅後，承租人如有欠租或其他債務不履行時，其所
    交付之押租金，發生當然抵充之效力（最高法院104年度台
    上字第1569號判決參照）。查被告自110年9月18日起即未繳
    納租金，至111年4月2日積欠之租金為84,067元（計算式：1
    3,000×6＋13,000÷30×14），扣除押租金28,000元後，尚欠租
    金56,067元。是原告依系爭租約請求被告給付租金56,067元
    ，為有理由，逾此範圍則無理由。
　㈤復按無法律上之原因而受利益，致他人受損害者，應返還其
    利益。雖有法律上之原因，而其後已不存在者，亦同，民法
    第179條定有明文。而判斷是否該當上揭不當得利之成立要
    件時，應以「權益歸屬說」為標準，亦即倘欠缺法律上原因
    而違反權益歸屬對象取得其利益者，即應對該對象成立不當
    得利。查系爭租約業於111年4月3日終止乙情，已如前述，
    而被告迄未證明其有何繼續占有使用系爭房屋之正當權源，
    自屬無法律上原因而受利益，且其無權占有系爭房屋亦已侵
    害系爭房屋所有權，但因系爭房屋所有權之權益應歸屬所有
    權人楊上鴻，被告應係對楊上鴻成立不當得利，是原告主張
    被告占有系爭房屋屬無法律上原因而受利益，致原告受有相
    當於租金之損害，請求被告給付不當得利，為無理由。
四、綜上所述，原告依系爭租約請求被告遷讓返還系爭房屋予原
    告，及請求被告應給付原告56,067元，為有理由，應予准許
    ；逾此範圍之請求則無理由，應予駁回。另本件原告勝訴部
    分係適用簡易程序所為被告敗訴之判決，爰依民事訴訟法第
    389條第1項第3款規定，就被告敗訴部分依職權宣告假執行
    ；至原告敗訴部分，其假執行之聲請應併予駁回。
五、本件事證已臻明確，兩造其餘之攻擊或防禦方法及所用之證
    據，經本院斟酌後，認為均不足以影響本判決之結果，爰不
    逐一論列，附此敘明。
六、訴訟費用負擔之依據：民事訴訟法第79條。
中　　華　　民　　國　　111 　年　　9 　　月　　30　　日
                      桃園簡易庭  法  官  魏于傑
以上為正本係照原本作成。
如不服本判決，應於送達後20日內，向本院提出上訴狀並表明上
訴理由，如於本判決宣示後送達前提起上訴者，應於判決送達後
20日內補提上訴理由書（須附繕本）。
如委任律師提起上訴者，應一併繳納上訴審裁判費。   
中　　華　　民　　國　  111　 年　 10 　　月　　3   　日
                              書記官  黃文琪